臺灣彰化地方法院刑事判決　　　　　　　　　　　　九十二年度訴字第一四八二號
　　公　訴　人　臺灣彰化地方法院檢察署檢察官
　　被　　　告　乙○○
　　指定辯護人　李秋瑩律師
右列被告因強盜案件，經檢察官提起公訴（九十二年度偵字第五九四七號），本院判
決如左：
    主  文
乙○○意圖為自己不法之所有，而搶奪他人之動產，處有期徒刑捌月。
    事  實
一、乙○○於民國九十二年六月十八日二十二時許，騎乘車牌號碼ＮＰＪ─三二五號
    重型機車，行經彰化縣大村鄉村○村○○路○段二三八之一號之「北京城檳榔攤
    」，將機車停放門口並進入該檳榔攤內，適有店主甲○○見乙○○進入檳榔攤內
    以為係客人要購買物品，即詢問乙○○欲購買何物，詎乙○○竟意圖為自己不法
    之所有，於同日二十二時七分三十五秒，趁甲○○不備之際，搶奪甲○○所有放
    置在門旁桌上之零錢盒子【內有硬幣約新臺幣（下同）九百餘元】，得手後即衝
    出檳榔攤欲騎乘機車離去，甲○○見狀立即追出門外，卻不慎在門口跌倒，爬起
    後再追出，並拉住乙○○要制止其離去，惟乙○○仍騎乘該部機車逃逸，其所搶
    得之硬幣則散落一地，嗣經甲○○報警處理，而循線查獲上情。
二、案經彰化縣警察局員林分局報請臺灣彰化地方法院檢察署檢察官偵查起訴。
    理  由
一、訊據被告乙○○固不否認有於右揭時、地，進入甲○○所經營之「北京城檳榔攤
    」內，並自檳榔攤之門旁桌上拿走零錢盒子（內有硬幣約九百餘元），得手後立
    即衝出檳榔攤，而甲○○亦立刻追出制止其離去之事實，惟矢口否認有何搶奪之
    犯行，辯稱：伊並非搶奪，當時看店內沒有人，本來打算進去偷錢，但後來看到
    有人在喊，就立刻拿了零錢盒子趕緊跑出店外云云。經查：右揭事實，業據證人
    甲○○於本院審理時到庭證述：「被告剛要進門，我就從監視器看到，被告已經
    在檳榔攤內，我走出隔間到檳榔攤，我問被告要做什麼，當時被告還沒有動手拿
    錢，被告沒有講話，我靠近被告問他要買什麼，被告楞了一下，我看著他，他也
    看到我，他在我面前把錢拿走，就把桌上散裝零錢拿走，就跑了，我馬上追出去
    ，」等語綦詳，且被告亦供稱：「我一進去的時候，我看裡面沒有人，把錢拿起
    來時，證人好像看到監視器，喊我，我嚇一跳，我跑出去，證人馬上追出來」，
    且被告亦不否認當時看到有人在喊，就立刻拿了零錢盒子趕快跑出去之事實，參
    諸該檳榔攤面積約僅四坪左右，而案發時證人甲○○站立處離被告拿取門旁桌上
    零錢盒子處甚為接近，此有證人甲○○庭繪之案發現場圖為憑，再者，扣案之監
    視錄影帶經本院當庭播放勘驗結果為：「從二○○三年六月十八日二十二時○七
    分二十秒開始播放，二十七秒時乙○○騎乘機車停在『北京城檳榔攤』前，三十
    五秒進入檳榔攤，在桌上拿了東西離開，四十五秒甲○○追出來，在門口跌倒，
    再追出... 」等情，有本院勘驗筆錄在卷可憑，茲證人甲○○追出時間距被告拿
    錢離開時間僅十秒，時間相當短暫，可見案發時被告確與證人甲○○相當接近，
    是證人甲○○所證述：當時伊看見被告，而被告亦有看見伊，並在伊面前將錢拿
    走乙節堪以採認，是被告所為顯非乘人不知之際以隱密之方法和平竊取，而係乘
    人不備而掠取之，其所辯並非搶奪而係竊取云云，不足採信。本件事證明確，被
    告上開犯行堪以認定，應依法論科。
二、按刑法第三百二十五條第一項所稱之「搶奪」，係指乘人不備或不及抗拒而公然
    攫取他人支配範圍以內之物，移轉於自己實力支配下之行為而言；與竊盜行為係
    乘人不知之際，而以隱密之方法和平竊取者，顯不相同（參照最高法院九十二年
    度台上字第五五一四號判決要旨），本件被告乙○○乘被害人甲○○不備之際，
    在被害人面前公然攫取其置放桌上之零錢盒子（內有硬幣約九百餘元），是核被
    告所為，係犯刑法第三百二十五條第一項之搶奪罪。公訴意旨雖以被告趁被害人
    甲○○不注意之際，竊取被害人之硬幣約九百元得手，經被害人發現而加以阻止
    ，被告復為防護贓物、脫免逮捕，而當場對被害人施以強暴，不顧被害人以緊緊
    抓住車尾把手，仍加速逃逸，造成被害人摔倒受傷，係犯刑法第三百二十九條之
    準強盜罪嫌。惟按刑法第三百二十九條之準強盜罪之成立，必須以竊盜或搶奪之
    時，因防護贓物、脫免逮捕或湮滅罪證，而當場施以強暴、脅迫為構成要件。除
    有竊盜、搶奪行為之外，尚須為防護贓物、脫免逮捕、湮滅罪證之目的，而有當
    場實施強暴、脅迫之行為，始足當之。查被告堅決否認有何為防護贓物、脫免逮
    捕而當場對於被害人甲○○實施強暴、脅迫之行為，且證人甲○○於本院審理時
    亦到庭結證稱：「（問：追他（即乙○○）的過程，你有無跌倒受傷？）有」、
    「（問：在你拉他過程中，他有無打你、威脅你或其他暴力行為？）都沒有」、
    「他要跑，我拉他的衣服，他就一直走，他那時候已經上機車，我拉他，他繼續
    騎機車要走」、「（問：你追他的過程中，他有無打你？）沒有，我就一直跟在
    他後面而已」、「（問：你追出去之後的情形？）我們有樓梯，被告下樓梯，被
    告騎著機車要走，我追出去稍微跌一下，被告騎機車要走，我拉他一下，因為有
    拉力，我抓不住，就放手」、「（問：你的右手如何扭傷？）時間很短，我也不
    清楚是下樓梯時稍微跌倒，還是放手後跌倒時扭到，左腳左手擦傷可能是跌倒的
    關係」等語，參諸前開監視錄影帶之勘驗內容：「... 二十七秒時乙○○騎乘機
    車停在『北京城檳榔攤』前，三十五秒進入檳榔攤，在桌上拿了東西離開，四十
    五秒甲○○追出來，在門口跌倒，再追出，見乙○○騎機車欲離去，甲○○推了
    乙○○一下，乙○○顛一下，並沒有倒地，乙○○仍騎機車離去，甲○○仍抓住
    乙○○的手繼續追... 」等情，足見被告應僅騎乘機車逃逸，尚難認被告有任何
    為防護贓物、脫免逮捕、湮滅罪證之目的而當場實施強暴、脅迫之行為，被告之
    行為與準強盜罪之構成要件不合，自難以該罪相繩，本件起訴法條容有未洽，惟
    本件基本社會事實相同，起訴法條應予變更。爰審酌被告之素行，及其犯罪之動
    機、目的、手段、所生損害，暨犯罪後坦承大部分犯行之態度等一切情狀，量處
    如主文所示之刑，以資懲儆。
據上論結，應依刑事訴訟法第二百九十九條第一項前段、第三百條，刑法第三百二十
五條第一項，判決如主文。
本案經檢察官賴志盛到庭執行職務。
中    華    民    國    九十三      年      四      月      十四        日
                                臺灣彰化地方法院刑事第二庭
                                    審判長法官  石  馨  文
                                    法      官  王  義  閔
                                    法      官  郭  麗  萍
右正本證明與原本無異。
如不服本判決，應於判決送達後十日內向本院提出上訴狀( 須附繕本 )。
告訴人或被害人對於判決如有不服具備理由請求檢察官上訴者，其上訴期間之計算係
以檢察官收受判決正本之日期為準。
                                    法院書記官  施  嘉  玫
中    華    民    國    九十三      年      四      月      十六        日
刑法第三百二十五條第一項：
意圖為自己或第三人不法之所有，而搶奪他人之動產者，處六月以上五年以下有期徒
刑。
